臺灣高等法院刑事裁定　　　　　　　　　100年度抗字第398號
抗　告　人
即　被　告　黃柏仁
　　　　　　黃瀚德
共　　　同
選任辯護人　張振興律師
　　　　　　黃麗蓉律師
上列抗告人因殺人等案件，不服臺灣臺北地方法院99年度重訴字
第23號，中華民國100年3月25日第一審延長羈押之裁定，提起抗
告，本院裁定如下：
    主  文
抗告駁回。
    理  由
一、按被告有無繼續羈押之必要，應許由法院斟酌訴訟進行程度
    及其他一切情事而為認定（最高法院46年臺抗字第6 號判例
    參照）。而關於羈押與否之審查，其目的僅在判斷有無實施
    羈押強制處分之必要，並非認定被告有無犯罪之實體審判程
    序，故關於羈押之要件，無須經嚴格證明，以經釋明得以自
    由證明為已足；至於被告是否成立犯罪，乃本案實體上應予
    判斷之問題。故被告有無羈押之必要，法院僅須審查被告犯
    罪嫌疑是否重大、有無羈押原因、以及有無賴羈押以保全偵
    審或執行之必要，由法院就具體個案情節予以斟酌決定，如
    就客觀情事觀察，法院許可羈押之裁定或延長羈押之裁定，
    在目的與手段間之衡量並無明顯違反比例原則情形，即無違
    法或不當可言。司法院釋字第665號解釋就刑事訴訟法第101
    條第1項第3款規定之合憲解釋於理由中明載：「刑事訴訟法
    第101條第1項第3款規定之羈押，係因被告所犯為死刑、無
    期徒刑或最輕本刑為五年以上有期徒刑之罪者，其可預期判
    決之刑度既重，該被告為規避刑罰之執行而妨礙追訴、審判
    程序進行之可能性增加，國家刑罰權有難以實現之危險，該
    規定旨在確保訴訟程序順利進行，使國家刑罰權得以實現，
    以維持重大之社會秩序及增進重大之公共利益，其目的洵屬
    正當。又基於憲法保障人民身體自由之意旨，被告犯上開條
    款之罪嫌疑重大者，仍應有相當理由認為其有逃亡、湮滅、
    偽造、變造證據或勾串共犯或證人等之虞，法院斟酌命該被
    告具保、責付或限制住居等侵害較小之手段，均不足以確保
    追訴、審判或執行程序之順利進行，始符合該條款規定，非
    予羈押，顯難進行追訴、審判或執行之要件，此際羈押乃為
    維持刑事司法權有效行使之最後必要手段，於此範圍內，尚
    未逾越憲法第23條規定之比例原則，符合本院釋字第392號
    、第653號、第654號解釋意旨，與憲法第8條保障人民身體
    自由及第16條保障人民訴訟權之意旨，尚無違背」，可知其
    非宣告刑事訴訟法第101條第1項第3款之重罪羈押原因違憲
    ，係要求附加考量被告除犯重罪之外，是否有相當理由認其
    有逃亡、湮滅、偽造、變造證據或勾串共犯或證人等之虞，
    依法條體系解釋，該等附加考量與單純考量同條第1項第1款
    、第2款之羈押原因仍有程度之不同，應予區別，否則不啻
    等同廢除同條第1項第3款之羈押原因。基此，伴同重罪羈押
    考量逃亡、湮滅、偽造、變造證據或勾串共犯或證人之虞，
    與單純考量有逃亡、湮滅、偽造、變造證據或勾串共犯或證
    人之虞之羈押原因，強度應有差異，即伴同重罪羈押考量之
    逃亡、湮滅、偽造、變造證據或勾串共犯或證人之虞，其理
    由強度未必足夠為單獨之羈押原因，然得以與重罪羈押之羈
    押原因互為相佐。
二、本件抗告意旨略以：抗告人二人羈押後，原審已逐一就各別
    被告針對本案涉案情節，分開進行訊問，對抗告人黃柏仁、
    黃瀚德已由被告身分轉成證人身分進行交互詰問完畢，是否
    有陳述不一，可充分進行判斷；原審並已傳訊證人陳麒文、
    周桂忠、李瑞鵬、何文雄、周瑞堂、高嘉謙、廖中宇進行交
    互詰問完畢，顯見重要證據之調查已進行告一段落，且自前
    述證人之調查中，亦無法證明抗告人二人就殺人部分有明顯
    之犯意；足見抗告人二人明顯不符刑事訴訟法第101條第1項
    第2款有與共犯、證人勾串之虞之羈押要件，檢察官起訴雖
    屬重罪，惟如無逃亡或滅證導致顯難進行追訴、審判或執行
    之危險，尚欠缺羈押之必要性。另抗告人二人已於民國100
    年1月13日與被害人家屬達成賠償新臺幣（下同）400萬元之
    和解，益見抗告人二人積極彌補被害人家屬之誠意。是原審
    延長羈押之裁定，明顯違法。爰請求准予被告二人具保停止
    羈押云云。
三、經查：
  (一)抗告人即被告黃柏仁、黃瀚德二人因涉犯殺人等案件，經原
    審訊問後，被告黃柏仁坦承有拿尖刀朝被害人腰部刺兩刀一
    情，被告黃瀚德坦承當天有共同毆打被害人，黃柏仁刺被害
    人時伊在被害人左側等情，惟均否認有何殺人之故意，然依
    起訴書、其他共犯之供述及卷內證據，認抗告人二人犯罪嫌
    疑重大，所犯係最輕本刑五年以上有期徒刑之殺人等重罪，
    並參以抗告人二人先前陳述有不一致之情形，有勾串之虞，
    依刑事訴訟法第101條第1項第2款、第3款於99年12月30日經
    法官訊問後裁定羈押，並禁止接見通信；茲上開羈押期間即
    將屆滿，原審訊問被告後，認前項羈押原因依然存在，仍有
    繼續羈押之必要，應自100年3月30日起延長羈押2月，並禁
    止接見通信在案。
  (二)抗告意旨雖稱原審相關重要證據已調查告一段落，而無羈押
    必要性云云，然觀之抗告人二人在經原審交互詰問後仍矢口
    否認有檢察官起訴之殺人犯行，且抗告人二人間，及其二人
    與同案被告李瑞鵬、高嘉謙、廖中宇等之證述仍有齟齬矛盾
    之處，當可憑此認定抗告人二人為求供詞一致而有為勾串共
    犯或證人之高度可能。又被告二人以其並無殺人犯意之詞置
    辯，惟就被告應否羈押之審酌，僅需就形式上之證據判斷被
    告犯罪嫌疑是否重大、有無羈押之原因及必要性為判斷，至
    證據之調查及有罪與否之實體上審判，則有待事實審法院依
    法調查審理，並非被告得自行認定，抗告意旨專憑己見，泛
    言否認犯罪，難認有理由。至抗告人二人另提及已與被害人
    家屬達成和解乙節，僅是法院於判決時量刑應行審酌事項，
    而非法定具保停止羈押之要件。是原審法院於100年3月25日
    訊問抗告人二人後，認抗告人二人原受羈押之原因仍繼續存
    在，為確保後續審判程序之順利進行，有續為羈押之必要性
    ，且無刑事訴訟法第114條各款所示不得駁回具保聲請停止
    羈押之事由，裁定自100年3月30日起延長羈押2月，所為裁
    量及判斷無違經驗及論理法則，核無不合。抗告意旨仍執前
    詞，指摘原裁定不當，為無理由，應予駁回。
四、據上論結，應依刑事訴訟法第412條，裁定如主文。
中    華    民    國    100    年    4    月    27    日
                  刑事第二十一庭審判長法  官  周政達
                                      法  官  楊力進
                                      法  官  許永煌
以上正本證明與原本無異。
不得再抗告。
                                      書記官  林吟玲
中    華    民    國   100    年    4     月    29    日